【裁判字號】    97,訴,42
【裁判日期】    970723
【裁判案由】    侵權行為損害賠償
【裁判全文】
臺灣花蓮地方法院民事判決                97年度訴字第42號
原      告  乙○○
被      告  甲○○
上列當事人間因被告傷害案件，原告提起損害賠償刑事附帶民事
訴訟事件，由本院刑事庭裁定移送前來（96年度花交簡附民字第
12號），本院於民國97年7月3日言詞辯論終結，判決如下：
    主  文
被告應給付原告新台幣柒萬零肆佰零柒元，及自96年11月10日起
至清償日止，按年息5％計算之利息。
原告其餘之訴駁回。
訴訟費用由被告負擔三分之一，餘由原告負擔。
本判決原告勝訴部分得假執行。
原告其餘假執行之聲請駁回。
    事  實  及  理  由
壹、程序事項：
一、按訴狀送達後，原告不得將原訴變更或追加他訴，但擴張或
    減縮應受判決事項之聲明者，不在此限，民事訴訟法第255
    條第1項第3款定有明文。原告起訴聲明為請求被告給付新台
    幣（下同）652,136元（含醫療費36,986元、不休假獎金損
    失10,750元、機車修理費4,400元、精神慰撫金60萬元），
    嗣於97年6月6日具狀減縮醫療費之請求為22,794元、擴張不
    休假獎金損失之請求為11,486元，及增加自起訴狀繕本送達
    翌日即96年11月10日起至清償日止按年息百分之五計算之利
    息之請求（見本院卷第34-35頁），並於97年7月3日當庭捨
    棄機車修理費4,400元請求，並將工作損失之請求減縮為
    10,595元，核分別為減縮及擴張應受判決事項之聲明，依上
    開規定，應予准許。
二、被告經合法通知，未於言詞辯論期日到場，核無民事訴訟法
    第386條所列各款情形，爰依原告之聲請，由其一造辯論而
    為判決。
貳、實體事項：
一、原告主張：
（一）被告於民國95年11月9日上午11時許，駕駛車號9T-9607號
      自小客車，沿花蓮市○○○路由西往東方向行駛，於同日
      上午11時15分許，行經國聯三路與國興二街之無號誌交岔
      路口時，本應減速慢行，作隨時停車之準備，詎其竟疏未
      注意，貿然前行，適原告騎乘車號RIO-542號機車，沿國
      興二街由南往北行駛至前揭交岔路口，雙方因而發生碰撞
      ，致原告及其所騎乘之機車均倒地，原告並受有大腿開放
      性傷口4公分、腓骨閉鎖性骨折等傷害。爰依侵權行為之
      法律關係，請求以下賠償：
   1、醫療費用：原告因所受傷害支出蕭勝雄診所醫療費用
      13,100 元、慈濟醫院醫療費用428元、門諾醫院醫療費用
      740元、中藥材費用2,000元，及其他醫療用品費用6,526
      元，共計22,794元。
   2、不休假獎金損失：原告月薪48,885元，因上開傷害，自95
      年11月9日至17日止，共計有6.5日無法上班，原告因此請
      休假而損失之不休假獎金為10,595元（計算式：48885÷
      30x6.5=10,595）。
   3、精神慰撫金：原告因系爭車禍受有大腿開放性傷口4公分
      、腓骨閉鎖性骨折等傷害，打石膏約一星期才拆除，傷口
      一直疼痛不止，身心受有相當之痛苦，而被告毫不聞問，
      對於原告聲請之調解也不理睬，爰請求被告給付60萬元之
      精神慰撫金。
（二）並聲明：
   1、被告應給付原告633,389元，及自起訴狀繕本送達翌日即
      96年11月10日起至清償日止按年息百分之五計算之利息。
   2、願供擔保，請准宣告假執行。
二、原告主張其因上述車禍受傷之事實，業經本院依職權調閱本
    院96年度花交簡字第592號被告被訴過失傷害罪名之相關卷
    證查核屬實，並有附於刑事卷宗內之道路交通事故現場圖、
    道路交通調查報告表、照片、交通事故肇事人自首情形紀錄
    表、診斷證明書等可資佐證。而被告對原告主張之上開事實
    ，已於相當時期受合法通知（非公示送達），而於言詞辯論
    期日不到庭，亦未提出準備書狀爭執，應視同自認原告主張
    之上開事實（參民事訴訟法第280條第3項、第1項規定），
    復依上開證物，應認原告之主張為真實。
三、按因故意或過失，不法侵害他人之權利者，負損害賠償責任
    ；不法侵害他人之身體或健康者，對於被害人因此喪失或減
    少勞動能力或增加生活上之需要時，應負損害賠償責任；不
    法侵害他人之身體、健康、名譽、自由、信用、隱私、貞操
    ，或不法侵害其他人格法益而情節重大者，被害人雖非財產
    上之損害，亦得請求賠償相當之金額。民法第184條第1項前
    段、第193條第1項、第195條第1項前段分別定有明文。本件
    原告因於上述時、地騎車與被告發生車禍，被告自應對原告
    所受損害負賠償責任。茲就原告請求之金額，審酌如下：
（一）醫療費用：
   1、原告主張因系爭車禍於蕭勝雄診所支出醫療費用13,100元
      、於慈濟醫院支出醫療費用428元、於門諾醫院支出醫療
      費用740元，業據提出與其所述相符之醫療費用收據在卷
      可參（見本院卷第37-49頁），堪信為真實，是原告此部
      分共計14,268元（13100+428+74 0=14268）之請求，為有
      理由。
   2、至原告主張中藥材費用2,000元部分，固據提出萬安青草
      舖免用統一發票收據四紙為證（見本院卷第50-51頁），
      然查原告於97年7月3日言詞辯論期日自承：「關於中藥給
      付部分是聽他人的建議吃中藥可以減緩傷口的浮腫，這部
      分不是醫師建議的。」等語（見本院卷第64頁），且原告
      所提出該收據僅載明「草藥」、「釘地蜈蚣」等字樣，難
      認其為與系爭車禍所受傷害有關之必要支出，是原告此部
      分之請求，難認有據，不應准許。
   3、原告另主張其他醫療用品費用6,526元，雖提出統一發票
      數紙為證（見本院卷第52-58頁），惟查，除其中南昌醫
      學檢驗所X光350元、鴻昌興業有限公司線剪550元、統一
      便利商店衛生冰塊254元係為處理傷口及消除浮腫之用，
      ，堪認為增加生活上支出之必要費用外，其餘原告所提出
      之統一發票並未載明支出項目為何，實難判定是何項支出
      且是否與系爭車禍所受傷害有關，原告於97年7月3日言詞
      辯論期日復自承：「（問：96年5、6月份益康大藥局的發
      票是購買何物品？）我不記得了」（見本院卷第64頁），
      難認此項費用為必要之醫療費用支出，是原告此部分之請
      求，難認屬必要費用，應予扣除。是原告此部分請求於
      1,154元（350+550+254=1154）範圍內，為有理由，於此
      部分之請求，尚屬無據。
（二）不休假獎金損失：原告主張騎月薪48,885元，因上開傷害
      ，自95年11月9日至17日止，共計有6.5日無法上班，原告
      因此請休假而損失之不休假獎金為10,595元等情（計算式
      ：48885÷30x6.5=10,595），業據提出與其所述相符之員
      工請假單及薪津明細單在卷可參（見本院卷第61、66頁）
      ，復為被告所不爭執，自屬有據。
（三）精神慰撫金：按慰藉金之賠償須以人格權遭遇侵害，使精
      神上受有痛苦為必要，其核給之標準固與財產上損害之計
      算不同，然非不可斟酌雙方身分資力與加害程度，及其他
      各種情形核定相當之數額（最高法院51年台上字第223號
      判例意旨可資參照）。本件原告因系爭車禍受有大腿開放
      性傷口4公分、腓骨閉鎖性骨折等傷害，其精神上自受有
      相當之痛苦。本院審酌原告為臺灣鐵路管理局助理工務員
      ，每月有5萬3千餘元之收入，專科畢業，單身不需扶養父
      母，名下有田賦一筆、汽車一輛；被告無所得收入，名下
      僅汽車一輛，此有臺灣鐵路管理局員工薪津明細單、言詞
      辯論筆錄、稅務電子閘門財產所得調件明細表（見本院卷
      第15、19、32、60頁），暨兩造之身分、地位、經濟狀況
      、被告過失程度及原告所受傷勢、所受痛苦程度等，認原
      告請求精神慰撫金於15萬元之範圍內為適當。
（四）綜上所述，被告因本件車禍事故應賠償原告之損害合計為
      176,017元（計算式：14268+1154+10595+150000＝176017
      ）。
四、再按損害之發生或擴大，被害人與有過失者，法院得減輕賠
    償金額或免除之，民法第217條第1項定有明文。此項規定之
    目的，在謀求加害人與被害人間之公平，故在裁判上法院得
    以職權減輕或免除之，最高法院85年台上字第1756號著有判
    例可參。次按汽車行駛時，駕駛人應注意車前狀況，隨時採
    取必要之安全措施；行經無號誌交岔路口時，應減速慢行，
    作隨時停車之準備；行至無號誌或號誌故障而無交通指揮人
    員指揮之交岔路口，支線道車應暫停讓幹線道車先行。道路
    交通安全規則第94條第3項、第93條第1項第2款及第102條第
    1項第2款定有明文。查本件依據上述刑事案卷內所附之道路
    交通事故調查報告表、現場照片多張及兩造筆錄等相關資料
    可知，本件肇事現場為無號誌之交岔路口，當時為天晴之日
    間、柏油路面乾燥無缺陷，無障礙物，視距良好，顯見雙方
    車輛行經肇事路段之交岔路口時，如均能注意車前狀況，減
    速慢行，則自均能注意到對方之來車而在進入交岔路口處前
    作停車的準備，避免此次車禍的發生，惟兩造在行經該交岔
    路口時，均未確實注意左右有無來車，並減速慢行作隨時停
    車的準備，以致發生本件車禍，二人之行為均有過失，而原
    告駕車於支線道上，行經無號誌之交岔路口，未暫停讓行駛
    於幹線道之被告車輛先行，其過失之責任顯大於被告，本件
    交通事故經送鑑定的結果，亦以上述理由認為原告為本件車
    禍的肇事主因，被告為肇事次因，有台灣省花東區車輛行車
    事故鑑定委員會96年9月21日花東鑑字第0956101656號函所
    附之鑑定意見書附於刑事案卷可參，經本院斟酌上開肇事情
    形與所有證據，認被告對於本件車禍之發生，應負40％之肇
    事責任，而原告應負擔60％之過失責任。
五、從而，原告依侵權行為之法律關係請求被告給付70,407元（
    計算式：176017×40％＝70407，元以下四捨五入），及法
    定之遲延利息，為有理由，應予准許；逾此部分請求，則無
    依據，應予駁回。又原告陳明願供擔保，聲請宣告假執行，
    經核原告勝訴部分，因本件所命被告給付之金額未逾50萬元
    ，依民事訴訟法第389條第1項第5款規定應依職權宣告假執
    行，並依同法第392條第2項規定，依職權宣告被告如預供擔
    保，得免為假執行；至原告敗訴部分，其假執行之聲請，因
    訴之駁回而失所依據，應予駁回。
六、訴訟費用負擔之依據：民事訴訟法第79條。
中    華    民    國    97    年    7     月    23    日
                     臺灣花蓮地方法院民事庭
                         法      官  陳雅敏
以上正本係照原本作成。
如不服本判決，應於送達後20日內，向本院提出上訴狀並表明上
訴理由，如於本判決宣示後送達前提起上訴者，應於判決送達20
日內補提上訴理由書(須附繕本)。
中    華    民    國    97    年    7     月    25    日
                         法院書記官  邱鴻志


司法院資訊處製作；財團法人民間司法改革基金會備份。
